【裁判字號】    97,訴,395
【裁判日期】    970411
【裁判案由】    強盜等
【裁判全文】
臺灣板橋地方法院刑事判決               97年度訴字第395號
公  訴  人  臺灣板橋地方法院檢察署檢察官
被      告  丙○○
                    （現羈押於臺灣臺北看守所）
指定辯護人 本院公設辯護人  乙○○
上列被告因強盜案件，經檢察官提起公訴（97年度偵字第1444號
），本院判決如下：
    主    文
丙○○犯攜帶兇器強盜未遂罪，處有期徒刑伍年。扣案黑色玩具
手槍壹枝、菜刀壹把、黑色手套壹雙、黑色口罩壹個及銀色安全
帽壹頂均沒收。
    事    實
一、丙○○基於意圖為自己不法所有之強盜取財犯意，於民國96
    年12月27日12時28分許，以黑色口罩遮口鼻，頭戴銀色全罩
    式安全帽，雙手各著黑色手套，併持尚非屬槍砲彈藥刀械管
    制條例所管制即不具殺傷力之黑色玩具手槍1 枝，且攜其所
    有客觀上足對人之生命、身體、安全構成威脅，具有危險性
    可供兇器使用之菜刀1 把，在謝雪紅所經營址設臺北縣蘆洲
    市○○街36號「金長山銀樓」內，以前揭黑色玩具手槍槍口
    指向銀樓店長甲○○高喊搶劫，至甲○○心生畏懼而不能抗
    拒後，丙○○旋翻入櫃檯內欲搜括抽屜內金飾，但因抽屜上
    鎖而未果；惟因丙○○前揭舉動已導致甲○○尖叫，因而引
    起斯時銀樓後方休息室內副店長郭威志注意，併查看休息室
    內監視系統畫面發覺狀況有異，乃立即按下警報器後衝出休
    息室，丙○○見狀隨即翻出櫃檯，然因見甲○○手上持有2
    盤金飾，竟復持上開黑色玩具手槍指向甲○○，以此方式脅
    迫甲○○示意交出手上金飾，然甲○○因逢此巨變，驚嚇甚
    鉅，未能理解丙○○之前揭示意，而將所持金飾擲入櫃檯內
    ，丙○○因之心生不滿遂持該玩具手槍敲擊甲○○後腦勺（
    但未成傷），郭威志旋趁隙與丙○○扭打至店外，並將丙○
    ○壓制於地，經員警於同日12時30分趕抵現場逮捕丙○○，
    並扣得丙○○所有供本件強盜取財犯罪所用之前揭黑色玩具
    手槍1 枝、菜刀1 把、黑色手套1 雙、黑色口罩1 個及銀色
    安全帽1 頂。
二、案經臺北縣政府警察局蘆洲分局報告臺灣板橋地方法院檢察
    署檢察官偵查後起訴。
    理    由
一、證據能力部分：
    本案以下所援用之證據，檢察官、被告、辯護人迄於本院言
    詞辯論終結前均無異議，且本院審酌該等證據作成之情況，
    並無違法取證或陳述人非基於自由意願所為陳述之瑕疵，認
    為均適於為本案認定事實之依據，依刑事訴訟法第159 條之
    5 第2 項之規定，均有證據能力。
二、認定犯罪事實所憑之證據及理由：
    訊據被告對事實欄所述案發過程，固均坦認在卷，然矢口否
    認有何強盜犯行，辯稱：依案發過程，應僅是恐嚇取財，而
    非強盜云云；然查：
(一)、被告如何於前揭時地，穿戴其所有之銀色全罩式安全帽、黑
    色口罩及黑色手套，且攜其所有之黑色玩具手槍1 枝、菜刀
    1 把，在金長山銀樓內，以將黑色玩具手槍槍口指向銀樓員
    工甲○○並高喊搶劫，至甲○○心生畏懼而不能抗拒後，翻
    入櫃檯內欲搜括抽屜裡之金飾，但因抽屜上鎖而未果，惟因
    被告前揭舉動導致甲○○尖叫，因而引起斯時銀樓後方休息
    室內另一員工郭威志注意後，查看監視系統畫面發覺狀況有
    異，乃立即按下警報器並衝出休息室，被告見狀雖隨即翻出
    櫃檯，然因適見甲○○手上持有2 盤金飾，竟復持上開黑色
    玩具手槍指向甲○○，以此方式脅迫甲○○示意交出手上金
    飾，然甲○○因逢此巨變，驚嚇甚鉅，未能理解丙○○之前
    揭示意，而將所持金飾擲入櫃檯內，丙○○因之心生不滿遂
    持該黑色玩具手槍敲擊甲○○後腦勺（但未成傷），郭威志
    旋趁隙與丙○○扭打至店外，並將丙○○壓制於地，員警旋
    於同日12時30分趕抵現場逮捕被告等情，經被告迭於警詢、
    偵查及本院審理中坦認在卷，核與現場目擊證人甲○○、郭
    威志於警詢證述、偵查結證情節相符；此外，併有被告為本
    件強盜取財犯行過程之監視錄影畫面翻拍相片數幀在卷可稽
    ，被告所有供本件強盜取財犯罪所用之前揭黑色玩具手槍1
    枝、菜刀1 把、黑色手套1 雙、黑色口罩1 個及銀色安全帽
    1 頂扣案為憑，俱徵被告前開關於案發過程之供認，核與事
    實相符，可以採信。
(二)、至被告雖執前詞置辯，否認所為係屬強盜取財云云，然按攜
    帶假手槍，冒充真槍以威脅事主，奪取財物，已達於使人不
    能抗拒之程度，應成立強盜罪，此經最高法院著有26年滬上
    字第9 號判例意旨可供參照；次按刑法強盜罪之成立，係指
    以達於使人不能抗拒程度之強暴、脅迫等方法，而取他人之
    物或使其交付為已足，至行為人所實施之強暴、脅迫等手段
    ，是否已達於使人不能抗拒之程度，應就社會一般通念，在
    客觀上是否足以抑制被害人之意思自由為斷；又強盜罪係以
    強暴、脅迫或他法，至使他人不能抗拒而取其財物或使其交
    付為構成要件，而恐嚇取財罪係以恐嚇手段使人畏懼而交付
    所有物，兩者構成要件不同，故以脅迫行為使人交付所有物
    ，有時雖近似恐嚇，然若被害人已喪失意思自由時，即已達
    於強盜之程度，最高法院亦著有71年度台上字第1040號、81
    年度台上字第867 號判決意旨、21年上字第1115號判例意旨
    可資參照。茲被告所持黑色玩具手槍雖不具殺傷力而非屬槍
    砲彈藥刀械管制條例所管制之槍砲，然被告持該等手槍併以
    槍口指向「金長山銀樓」店長甲○○高喊搶劫，其意顯在以
    假手槍冒充真槍，據以威脅銀樓員工奪取財物，依諸前揭最
    高法院26年滬上字第9 號判例意旨，被告本件所為，已達於
    使人不能抗拒之程度，應成立強盜罪無疑；況衡諸一般人陡
    遭他人持槍口對準身體並高喊搶劫而施以脅迫時，被脅迫者
    驟然間顯無從檢視槍枝內部構造而判斷是否為真槍，是此等
    脅迫方式一般認可達使受脅迫人達於不能抗拒程度甚明；再
    斟酌證人甲○○且於偵查中明確結證稱其因被告此舉而不敢
    反抗等語在卷（見偵查卷第55頁），足見甲○○之自由意志
    ，確亦因被告之前揭持槍脅迫手段而喪失殆盡，俱徵被告所
    為，顯係強盜取財而非僅止於恐嚇取財甚明，被告前揭所辯
    ，顯係飾卸之詞，容無足取。
(三)、又按刑法第321 條第1 項第3 款之攜帶兇器竊盜罪，係以行
    為人攜帶兇器竊盜為其加重條件，此所謂兇器，其種類固無
    限制，凡客觀上足對人之生命、身體、安全構成威脅，具有
    危險性之兇器均屬之。被告將菜刀插在腰際上進入銀樓，因
    菜刀刀鋒銳利，客觀上足對人之生命、身體、安全構成威脅
    ，縱被告並未實際以菜刀砍殺被害人，然被告既攜帶菜刀去
    強盜取財，即足以構成攜帶兇器強盜罪，應無疑義（詳後述
    ）；至核諸另扣案黑色玩具手槍1 枝，被告固曾持以脅迫甲
    ○○交出手上金飾，然甲○○或因逢此巨變，驚嚇甚鉅，未
    能理解丙○○之前揭示意，而將所持金飾擲入櫃檯內，丙○
    ○因之心生不滿，持該槍敲擊甲○○後腦勺，惟甲○○尚未
    因被告持槍敲擊頭部受傷乙節，經證人甲○○於警詢中證述
    在卷（見偵查卷第19頁），且為被告所是認，併參酌前揭扣
    案黑色玩具手槍1 枝，乃被告以新臺幣180 元，在台北縣三
    重市萬家福賣場購得，係塑膠材質等情，經被告於本院審理
    中供認在卷，且有扣案玩具手槍之相片在卷可參，據此各情
    ，衡諸被告於心生不滿之際，持前揭扣案黑色玩具手槍敲擊
    甲○○頭部，其力道應非輕微，然甲○○卻未成傷，顯見扣
    案黑色玩具手槍1 枝，客觀上尚難認已足對人之生命、身體
    、安全構成威脅，具有危險性而屬兇器，附此敘明。綜上，
    本件事證明確，被告犯行堪以認定。
三、應適用之法律、科刑審酌事由及沒收物之處理：
(一)、按刑法第321 條第1 項第3 款之攜帶兇器竊盜罪，係以行為
    人攜帶兇器竊盜為其加重條件，此所謂兇器，其種類並無限
    制，凡客觀上足對人之生命、身體、安全構成威脅，具有危
    險性之兇器均屬之，且祇須行竊時攜帶此種具有危險性之兇
    器為已足，並不以攜帶之初有行兇之意圖為必要，最高法院
    著有79年臺上字第5253號判例意旨可資參照。查如事實欄所
    述被告於為本案強盜取財犯行之際所攜黑色玩具手槍1 枝雖
    尚非屬兇器，業如前述，然其另攜之菜刀1 把，材質全部為
    金屬（刀刃、刀柄均為金屬材質），就是一般廚房用的菜刀
    ，其刀刃、刀鋒銳利，刀刃本身長約18公分，刀柄本身長約
    11公分，總長度為29公分等情，經本院合議庭於審理中當庭
    勘驗無誤在卷（見97年3 月11日審理筆錄），顯見該扣案菜
    刀1 把質地堅硬甚明，如以之攻擊人體，在客觀上自足對他
    人之生命身體安全構成威脅，具有危險性而屬刑法第321 條
    第1 項第3 款所稱之兇器，是核被告於為本案強盜犯行時，
    攜帶該等菜刀而具有刑法第321 條第1 項第3 款之攜帶兇器
    之情形，然強盜取財未遂，應論以同法第330 條第2 項、第
    1 項之攜帶兇器強盜未遂罪；又被告已著手於強盜罪之實施
    ，惟尚未生取得財物之結果，為未遂犯，爰依刑法第25條第
    2 項之規定，減輕其刑。
(二)、茲審酌被告不思努力工作以合法方式獲取報酬，竟持兇器為
    本件加重強盜未遂犯行，嚴重危害社會治安，造成人心惶恐
    ，影響社會秩序甚鉅，暨其犯罪之動機、目的、手段、素行
    、犯後態度等一切情狀，量處如主文所示之刑，以示儆懲。
(三)、扣案黑色玩具手槍1 枝、菜刀1 把、黑色手套1 雙、黑色口
    罩1 個及銀色安全帽1 頂，均為被告所有，供其本件犯罪所
    用之物，爰依刑法第38條第1 項第2 款規定宣告沒收。
據上論斷，應依刑事訴訟法第299 條第1 項前段，刑法第330 條
第1 項、第2 項、第321 條第1 項第3 款、第25條第2 項、第38
條第1 項第2 款，判決如主文。
本案經檢察官郭季青庭執行職務。
中    華    民    國    97    年    4     月    11    日
            刑事第十九庭審判長法  官  許必奇
                              法  官  曾正耀
                              法  官  陳明偉
上列正本證明與原本無異。
如不服本判決，應於判決送達後10日內向本院提出上訴狀（應附
繕本），上訴於臺灣高等法院。
                              書記官  強梅芳
中    華    民    國    97    年    4     月    11    日
附錄本案論罪科刑法條全文：
中華民國刑法第330條
犯強盜罪而有第321 條第1 項各款情形之一者，處7 年以上有期
徒刑。
前項之未遂犯罰之。
中華民國刑法第321條
犯竊盜罪而有左列情形之一者，處6 月以上、5 年以下有期徒刑
一  於夜間侵入住宅或有人居住之建築物、船艦或隱匿其內而犯
    之者。
二  毀越門扇、牆垣或其他安全設備而犯之者。
三  攜帶兇器而犯之者。
四  結夥三人以上而犯之者。
五  乘火災、水災或其他災害之際而犯之者。
六  在車站或埠頭而犯之者。
前項之未遂犯罰之。


司法院資訊處製作；財團法人民間司法改革基金會備份。
